【裁判字號】    89,自,340
【裁判日期】    890818
【裁判案由】    誣告
【裁判全文】
臺灣臺北地方法院刑事判決                          八十九年度自字第三四號
    自  訴  人  丁○○
    被      告  乙○○
右列被告因誣告案件，經自訴人提起自訴，本院判決如左：
    主  文
乙○○無罪。
    理  由
一、本件自訴意旨詳如附件自訴狀影本所載。
二、按犯罪事實應依證據認定之，無證據不得推定其犯罪事實。又不能證明被告犯罪
    者，應諭知無罪之判決，刑事訴訟法第一百五十四條、第三百零一條第一項分別
    定有明文。次按事實之認定，應憑證據，如未能發現相當證據，或證據不足以證
    明，自不能以推測或擬制之方法，為裁判基礎（最高法院四十年臺上字第八六號
    判例參照）。又認定犯罪事實，所憑之證據，雖不以直接證據為限，間接證據亦
    包括在內，然無論直接或間接證據，其為訴訟上之證明，須於通常一般之人均不
    致於有所懷疑，而得確信其為真實之程度者，始得據之為有罪之認定，倘其證明
    尚未達到此一程度，而有合理性懷疑之存在時，即無從為有罪之認定，此亦有最
    高法院七十六年臺上字第四九八六號判例可資參照。另查刑法誣告罪之成立，以
    告訴人所訴被訴人之事實必須完全出於虛構為要件，若有出於誤會或懷疑有此事
    實而為申告，以致不能証明其所訴之事實為真實，縱被訴人不負刑責，而告訴人
    本缺乏誣告之故意，亦難成立誣告罪名，最高法院四十四年臺上字第八九二號著
    有判例可稽。
三、本件自訴人認被告涉有刑法第一百六十九條第一項之誣告罪嫌，無非係以被告乙
    ○○於民國（下同）八十八年二月間，非法侵入坐落台北縣新店市○○街二一巷
    六號三樓未經法院點交之房屋內，竊取陳淑芬財物，經該房屋承租人陳淑芬報警
    處理，為台灣台北地方法院檢察署以八十八年度偵字第七二八九號提起公訴在案
    ，詎其竟基於誣告之犯意，虛構該案之告訴為自訴人所提出，而向台灣台北地方
    法院對自訴人及案外人陳淑芬提起誣告罪之自訴，嗣經該院以八十八年度自字第
    一八九號判決自訴人無罪，並分別經台灣高等法院、最高法院以八十八年度上訴
    字第四二八四號、八十九年度上字第０一一六一號駁回上訴確定，因認其涉犯誣
    告罪嫌等為其主要論據。訊據被告乙○○堅詞否認有何誣告之犯行，辯稱：伊當
    初對自訴人及案外人陳淑芬向台灣台北地方法院提起誣告罪之自訴，係因渠等間
    所簽之租賃契約屬虛構，且案外人陳淑芬向警報案過程均有自訴人陪同，並提供
    伊及外甥女丙○○身分資料供查核，故伊認其二人有共犯誣告罪之嫌疑，另伊提
    起誣告自訴時，亦表明該竊盜案件，係由陳淑芬具名向警報案，非自訴人亦同時
    提出告訴，此外，該竊盜案件，業已於八十九年八月一日，經貴院判決伊竊盜、
    毀損部分無罪，被訴侵入住宅部分公訴不受理在案，足見伊實無誣告之犯意等語
    ，經查：（一）被告乙○○於八十八年二月二十二日具狀向本院對自訴人及案外
    人陳淑芬提起誣告罪之自訴，係指稱自訴人於本院八十七年度民執字第八四六五
    號強制執行事件中，與案外人陳淑芬之胞弟陳牧民簽訂假租約，企圖阻礙法院之
    點交，而被告於八十七年十月二十七日以外甥女丙○○名義標得系爭台北縣新店
    市○○街二一巷六號三樓房屋後，詎其二人竟共同侵入屋內居住，並由陳淑芬具
    名向台北縣警察局新店分局碧潭派出誣指被告竊取財物等情，已據本院調取八十
    八年度自字第一八九號誣告案卷核閱無訛，足認自訴人指訴被告於提起該誣告案
    件時，虛構該竊盜案件之告訴為自訴人所提出乙節，與實情容有出入。（二）又
    案外人陳淑芬於八十八年二月十四日具名向台北縣警察局新店分局碧潭派出所員
    警報案時，除於該筆錄中陳明其係於八十六年九月二十五日向自訴人承租該屋，
    並由其胞弟陳牧民出面簽訂租賃契約，有該警訊筆錄一份在卷可憑外，有關被告
    姓名及其外甥女丙○○之電話、住址等資料均為自訴人在該派出所提出以供員警
    調查，且自訴人自案外人陳淑芬提出竊盜案告訴迄至該案製作筆錄完成前，均全
    程陪同在場等情，復據本院於庭訊中傳訊證人即台北縣警察局新店分局碧潭派出
    所員警甲○○到庭供證綦詳。（三）參以自訴人及案外人陳牧民前開簽訂之房屋
    租賃契約確屬虛構，業經本院於八十八年八月十九日以八十八年度易字第一三六
    四號判處自訴人有期徒刑八月，並經台灣高等法院於八十九年三月二十一日以八
    十八年度上易字第四六九七號駁回上訴確定，現於台灣台北監獄執行中，另渠等
    間所簽租賃契約不存在之訴，復為本院新店簡易庭於八十八年十月二十九日宣示
    判決筆錄認定該租賃權不存在屬實，此有判決書三份在卷可稽，按自訴人與案外
    人陳淑芬胞弟陳牧民所簽租賃契約既屬虛構，且自訴人於陳淑芬前往台北縣警察
    局新店分局碧潭派出所提出竊盜告訴時，均全程陪同在場，並提供被告及其外甥
    女資料供員警調查，此舉對被告而言，自將足使其產生渠等間有共同誣告他人犯
    罪之合理懷疑，則其對於自訴人與案外人陳淑芬提起誣告罪之自訴，縱經法院認
    定渠等二人無罪，此在無其他積極之證據，足認被告確有誣告他人犯罪之故意下
    ，自難僅憑自訴人所涉犯之誣告案件，經法院判決無罪確定，即遽令其擔負誣告
    罪刑責之理。（四）何況案外人陳淑芬所提起之前開竊盜告訴，經本院審理後，
    亦認不能證明被告犯罪，而為無罪之判決，有判決書一份附卷可參，益見被告提
    起前開誣告自訴，非係憑空杜撰，虛構其事甚明。此外，本院復查無其他積極證
    據足證被告確有自訴人所指訴之誣告犯行，本件不能證明被告犯罪，爰依首開規
    定，諭知被告為無罪之判決。
據上論結，應依刑事訴訟法第三百四十三條、第三百零一條第一項，判決如主文。
中    華    民    國      八  十  九    年     八      月       十八    日
                                        臺灣臺北地方法院刑事第七庭
                                            法  官  蔡  世  祺
右正本證明與原本無異
如不服本判決應於送達後十日內向本院提出上訴狀
                                            書記官  李  文  椿
中    華    民    國      八  十  九    年     八      月       廿一    日


司法院資訊處製作；財團法人民間司法改革基金會備份。
